臺灣臺南地方法院民事判決
110年度訴字第1425號
原      告  翁霖慶  
訴訟代理人  黃莉甄  
被      告  誠昱不動產仲介有限公司

法定代理人  周巧蕙  
被      告  葉育彰  
上二人共同
訴訟代理人  周家洋  
上列當事人間請求返還仲介費用事件，於民國111年10月3日言詞
辯論終結，本院判決如下：
    主    　文
原告之訴、追加之訴及假執行聲請、追加之訴假執行聲請均駁回
。
訴訟費用由原告負擔
    事實及理由
壹、程序方面
    原告起訴時原主張如貳、實體方面一、所述之事實及請求，
    於訴訟中以民國110年12月3日民事追加訴之聲明狀（本院卷
    第203-206頁）主張其母親即本件訴訟代理人因本件起訴事
    實所示之建物瑕疵，導致擔心害怕、心神不寧、不敢睡覺，
    要靠藥物入睡，造成生活、工作極大影響，依民法第195條
    請求精神損害賠償等語。查原告追加部分顯為其訴訟代理人
    之權利，非原告自身之損害，且請求之事實與原起訴事實並
    非同一，自非合法之追加，應予駁回，所為之假執行聲請，
    併予駁回。
貳、實體方面　　
一、原告主張：伊於民國108年3月間透過訴外人即台慶不動產加
    盟店即被告誠昱不動產仲介有限公司（下稱誠昱公司）之房
    仲莊哲偉、林靖華購入位於臺南市○○區○○路0段00號建物（
    下稱系爭建物）及其坐落之基地，總價新臺幣(下同)6,500,
    000元，伊已付清價款，並於同年6月10日入住，於一星期即
    發現主臥房滲水，前屋主以遺留大型衣櫥掩蓋浴室滲水，壁
    癌嚴重，3樓採光罩漏水嚴重，顯係故意隱瞞系爭建物漏水
    之瑕疵，同年12月份發現3樓天花板夾層，頂樓樑柱嚴重腐
    爛（白蟻侵蝕）、電管線均未更新等嚴重瑕疵，伊於108年1
    2月份聯繫仲介表明上開瑕疵等問題，並於109年2月26日、3
    月18日在臺南市安南區與仲介、前屋主調解，被告與前屋主
    均表示系爭建物老舊難免會出現漏水情形云云而不願處理，
    天花板夾層部分，前屋主表示因結婚為求美觀而裝修，此等
    部分瑕疵均未告知，致調解不成立，故於109年4月17日提告
    前屋主，至109年11月26日調解完成，和解金為120,000元整
    ，因被告未告知瑕疵，故請求房仲應連帶賠償500,000元。
    依民法第567條、第571條請求退返仲介費用100,000元及自
    起訴狀繕本送達翌日起至清償日止，年息5%計算之利息。依
    民法第185條、第184條、第544條、第227條第2項請求房仲
    應連帶賠償500,000元。（嗣擴張請求至1,000,000元）。依
    民法第188條及不動產經紀業管理條例第26條第2項請求仲介
    公司與仲介連帶賠償等語。並聲明：㈠被告應連帶賠償原告1
    ,000,000元；㈡願供擔保，請准宣告假執行。
二、被告則以：仲介過程有向訴外人即前屋主王丁賢詢問屋況，
    依其陳述而記載於不動產現況說明書，亦有帶原告前往看系
    爭建物，原告在場有詢問系爭建物現況，均由王丁賢或訴外
    人即其母親許月鳳說明，渠等未隱瞞任何事實；況原告於10
    8年12月始告知有漏水情形，距其入住之日已有6個月等語置
    辯。並聲明：原告之訴駁回。　　
三、原告主張於108年3月27日由誠昱公司擔任買方仲介，被告葉
    育彰擔任賣方仲介，原告與王丁賢簽立不動產買賣契約書，
    由原告向王丁賢購買系爭建物及其坐落之基地，原告已支付
    價金及仲介報酬100,000元，原告已於同年6月間入住，而於
    同年12月間向仲介表示系爭建物有漏水等瑕疵等情，為被告
    所不爭執，應認為真實。至原告主張被告與王丁賢故意隱瞞
    系爭建物有漏水、白蟻等瑕疵，應返還仲介費用及賠償損害
    等情，則為被告所否認，並以前揭情詞置辯。是本件之爭點
    在於：㈠被告於不動產現況說明書填載有於產權持有期間更
    新電管線乙情，有無不實？㈡被告於交屋前是否知悉系爭建
    物曾有白蟻侵蝕之情？㈢系爭建物在交屋前是否有漏水情形
    ，且為被告所知悉？
四、得心證之理由：
  ㈠居間人違反其對於委託人之義務，而為利於委託人之相對人
    之行為，或違反誠實及信用方法，由相對人收受利益者，不
    得向委託人請求報酬及償還費用，民法第571條定有明文。
    因故意或過失，不法侵害他人之權利者，負損害賠償責任。
    違反保護他人之法律，致生損害於他人者，負賠償責任。經
    紀業因經紀人員執行仲介或代銷業務之故意或過失致交易當
    事人受損害者，該經紀業應與經紀人員負連帶賠償責任，民
    法第184條第1項前段、第2項、不動產經紀業管理條例第26
    條第2項定有明文。又當事人主張有利於己之事實者，就其
    事實有舉證之責任，民事訴訟法第277條前段定有明文。主
    張侵權行為損害賠償請求權之人，對於侵權行為之成立要件
    應負舉證責任。原告既為前揭有利於己之主張，自應舉證證
    明被告於不動產現況說明書不實填載系爭建物有更新電管線
    、被告於交屋前已知悉系爭建物曾有白蟻侵蝕、系爭建物在
    交屋前已有漏水情形，且為被告所知悉。
　㈡有關被告是否不實填載標的物現況說明書稱系爭建物有更新
    電管線部分：
　　證人王丁賢於本院證稱電線的部分是其母親許月鳳叫水電來
    換的，當初系爭建物是登記其姊之名下，整理屋子時其不在
    等語（本院卷第390頁）。另於原告告訴王丁賢涉嫌詐欺之
    案件中，王丁賢辯稱當時在不動產標的現況說明書(成屋)上之
    編號12「是否曾於產權持有期間更新水、電管線？」問題上
    勾選「是」，並於備註說明欄勾選「電管線」，是因為原告訴
    訟代理人有問房子的電線有沒有更換，其母親說有換，只有
    講這樣；其餘是98年買系爭建物，99年有換電線，當時有請
    水電來檢查，為安全起見，把該換的線換掉等語（新簡調字
    卷第7頁反面）。而證人即王丁賢之母親許月鳳於該案偵查
    中亦證稱：簽現況說明書時，翁霖慶的媽媽（即本件原告訴
    訟代理人）有問我，房子的電線有沒有更換，我說有換，當
    時我是買法拍屋，入住的時候，有請水電師傅把該換的線換
    掉等語（新簡調字卷第7頁反面-8頁）；而證人即系爭建物
    之仲介人員莊哲偉於偵查中亦證稱：屋主委託的時候，我有
    問屋主的媽媽有沒有換電管線，她說有換，說住十幾年了，
    有請水電來看，把該換的電管線換掉等語（新簡調字卷第7
    頁反面-8頁），足證誠昱公司之仲介人員係依系爭建物登記
    所有人王丁賢之母親許月鳳對系爭建物之描述即「該更換的
    電線有換」等語，而於標的物現況說明書填載系爭建物有更
    新電管線，並無明知電線未更換而故為反於事實記載之情。
　㈢有關被告是否知悉系爭建物曾有白蟻侵蝕而未予告知部分：
　　查王丁賢於本院證稱對原告主張系爭建物之一至三樓門窗都
    有被白蟻咬過的痕跡及三樓鐵皮屋也被白蟻咬到快斷了等情
    ，並不知情，亦未看過該等情形等語（本院卷第391頁）。
    則王丁賢為原屋主，已居住於系爭建物數年，其既未見過白
    蟻咬過的痕跡，誠昱公司之仲介人員雖曾協助原告查看系爭
    建物之屋況，原告亦無法當場發現，而原告亦陳稱其發現白
    蟻咬過的痕跡，也發現處理過的痕跡，是其請處理白蟻的廠
    商來看過所發現的事情（本院卷第392頁），可知售屋時系
    爭建物之屋況，無法一望即知曾有白蟻侵蝕之痕跡，尚需由
    專業之廠商始能發覺，因此被告辯稱仲介人員在當時並無法
    得知系爭建物曾有白蟻侵蝕之事實，並將此情況告知原告乙
    節，應可採信。
  ㈣有關被告是否隱匿系爭建物有嚴重漏水情形部分：
　　查王丁賢在標的物現況說明書編號15之「建物現況是否有滲
    漏水情形？」、「是否曾在最近一年內修復滲漏水？」問題上均
    勾選「無」，並親自簽名於上，以示系爭建物並無漏水之情
    形。於本院並證稱上開記載係於原告去看系爭建物時，仲介
    人員會問有漏水什麼的打勾的（本院卷第393頁）；在其居
    住及出售給原告的時候，鐵皮屋跟主結構都沒有漏水；因為
    沒有遇到漏水的狀況，所以售屋時沒有講（本院卷 第390頁
    ）。且據原告於詐欺案件偵查中陳稱：「我買這間房子前，
    總共看過3次，第4次去看才簽現況說明書，...，被告（即
    王丁賢）也說這間房子不會漏水，我入住後沒有遇到真的下
    雨漏水，但我有看到那個地方有水痕，我入住之後自己就整
    理了，後續居住沒有漏水」等語，業據檢察官摘錄於不起訴
    處分書上（新簡調卷第8頁），與原告之訴訟代理人於本院
    為原告主張之事實不同，然足為有利於被告之認定。是系爭
    建物是否如原告主張有嚴重漏水之情，已有可疑。再者標的
    物現況說明書關於未漏水之記載為王丁賢所為，並非誠昱公
    司之仲介人員所填載。原告於本院提出之漏水痕跡照片（本
    院卷第53-57頁），均可一眼看出明顯水漬痕，而原告既自
    承簽約前看過系爭建物3次，第4次才簽約，如系爭建物當時
    有原告提出上開漏水痕跡，理應於當時即可看出，惟原告對
    於王丁賢在標的物現況所明書上記載未漏水乙情，當場並未
    有任何質疑，更進一步簽立買賣契約，支付價金，確可推論
    ，在仲介過程中系爭建物無一眼看出之漏水情況。至於原告
    主張前屋主即王丁賢以遺留大型衣櫥掩蓋浴室滲水，壁癌嚴
    重等情，縱認屬實，亦應係出賣人即王丁賢應負之責任（原
    告於另案已與王丁賢和解），無法推認誠昱公司之仲介人員
    知悉上情，有刻意隱瞞之情。而出售期間王丁賢及其家人仍
    居住於系爭建物，非以空屋交付誠昱公司重新整理再出售，
    誠昱公司仲介人員依王丁賢所述之系爭建物屋況轉知原告，
    並帶原告看屋數次，難認有何未善盡調查義務之情，即仍難
    認誠昱公司有何違反依雙方居間契約所負之義務可言。
　㈤是原告依民法第185條、第184條、第227條第2項規定，請求
    房仲葉育彰應賠償1,000,000元；依民法第544條、第227條
    第1項、第227條第2項、不動產經紀業管理條例第26條第2項
    規定，請求誠昱公司負損害賠償責任，並依民法第571條請
    求誠昱公司返還已受領之居間報酬100,000元，及依民法第1
    88條請求誠昱公司與葉育彰連帶賠償責任，均屬無據。
五、綜上所述，原告依民法184條、第227條第2項規定，請求房
    仲葉育彰應賠償1,000,000元；依民法第544條、第227條第1
    項、第227條第2項、第571條、第185條及不動產經紀業管理
    條例第26條第2項規定，請求誠昱公司與葉育彰連帶負損害
    賠償責任，及返還已受領之居間報酬100,000元，均無理由
    ，應予駁回。又原告之訴既經駁回，其假執行之聲請亦失依
    據，併駁回之。併依民事訴訟法第78條規定諭知由原告負擔
    訴訟費用。
六、本件事證已臻明確，原告其餘主張、攻擊方法及所援用之證
    據，經審酌後認與本件判決結果無影響，爰不逐一論列，併
    此敘明。
七、據上論結，本件原告之訴為無理由，判決如主文。
中　　華　　民　　國　　111 　年　　11　　月　　3 　　日
                  民事第一庭  法 官  施介元
以上正本係照原本作成。 
如不服本判決，應於送達後20日內，向本院提出上訴狀並表明上
訴理由（須附繕本）。如委任律師提起上訴者，應一併繳納上訴
審裁判費。
中　　華　　民　　國　　111 　年　　11　　月　　3 　　日
                              書記官  曾怡嘉